臺灣雲林地方法院刑事判決
111年度訴字第32號
公  訴  人  臺灣雲林地方檢察署檢察官
被      告  林秉翰


選任辯護人  蘇慶良律師
上列被告因違反毒品危害防制條例案件，經檢察官提起公訴（11
0年度偵字第2887號），本院判決如下：
    主  文
林秉翰販賣第二級毒品，處有期徒刑捌年，未扣案之IPHONE廠牌
行動電話壹支（含搭配使用之門號○○○○○○○○○○號晶片卡壹張）、
販賣第二級毒品所得新臺幣伍仟元，均沒收之，於全部或一部不
能沒收或不宜執行沒收時，追徵其價額。
    事  實
一、林秉翰知悉甲基安非他命係毒品危害防制條例列管之第二級
    毒品，不得持有或販賣，竟意圖營利，基於販賣第二級毒品
    甲基安非他命之犯意，持用其所有iphone廠牌行動電話（型
    號XS，IMEI碼：000000000000000，搭配門號0000-000000號
    晶片卡1張，未扣案，下合稱本案行動電話）連接網際網路
    ，使用通訊軟體LINE與巫尚恩聯繫販賣甲基安非他命事宜後
    （通話內容如附表所示），先由巫尚恩於109年2月12日下午
    5時7分許，匯款新臺幣（下同）5,000元至林秉翰指定不知
    情之陳虹宇所申辦之中華郵政股份有限公司東勢厝郵局帳號
    000-00000000000000號帳戶（下稱本案帳戶）內，林秉翰再
    於同年月13日下午5時30分許，在雲林縣麥寮鄉橋頭村省道
    臺61線快速道路高架橋下，將甲基安非他命1包（重量約半
    錢）交付予巫尚恩，完成交易。　
二、案經臺灣雲林地方檢察署檢察官偵查起訴。
    理  由
壹、程序部分（證據能力部分）：
    按被告以外之人於審判外之陳述，雖不符刑事訴訟法第159
    條之1 至之4 之規定，而經當事人於審判程序同意作為證據
    ，法院審酌該言詞陳述或書面陳述作成時之情況，認為適當
    者，亦得為證據；當事人、代理人或辯護人於法院調查證據
    時，知有第159 條第1 項不得為證據之情形，而未於言詞辯
    論終結前聲明異議，視為有前項之同意，刑事訴訟法第159
    條之5 定有明文。查本判決下列所引認定被告林秉翰有罪之
    證據（卷證出處請參下述），被告及其辯護人於審理時均表
    示同意做證據使用（本院卷第77、139、140頁），本院審酌
    各該證據之取得過程並無瑕疵，與本案待證事實間復具有相
    當之關聯性，依前揭規定，應得作為證據。
貳、實體部分：
一、認定犯罪事實所憑之證據及理由：
  ㈠被告林秉翰於審判中固坦認持用本案行動電話，與巫尚恩聯
    絡，並向巫尚恩收取5,000元，且交付甲基安非他命1包與巫
    尚恩。惟矢口否認有何販賣甲基安非他命之行為，辯稱：我
    是巫尚恩合資買甲基安非他命云云（本院卷第74、75、152
    頁）。其辯護人則以：①被告是與巫尚恩合資購買甲基安非
    他命，應只構成幫助施用；②被告已偵審自白，請依毒品危
    害防制條例第17條第2項減刑等語（本院卷第71、72、164頁
    ），為被告置辯。經查：
  ⒈被告持用本案行動電話，使用LINE通訊軟體與巫尚恩聯絡，
    並由巫尚恩於109年2月12日下午5時7分許，匯款5,000元至
    本案帳戶內，林秉翰再於同年月13日下午5時30分許，在雲
    林縣麥寮鄉橋頭村省道臺61線快速道路高架橋下，將甲基安
    非他命1包（重量約半錢）交付予巫尚恩之事實，業據證人
    巫尚恩、陳虹宇於偵查、審判中證述詳盡（偵卷第77頁至第
    79頁、第119頁至第121頁、本院卷第141-152頁，偵卷第137
    頁至第138頁），並有被告與證人巫尚恩之通訊軟體LINE對
    話紀錄（警卷第15頁至第17頁）、本案帳戶交易明細（警卷
    第18頁）、本案帳戶開戶資料暨108年7月1日至109年4月20
    日之交易明細（他卷第79頁至第122頁）在卷可佐，且為被
    告所不爭執（本院卷第141-145頁），上開事實，首堪認定
    之。
  ⒉觀諸證人巫尚恩就此次甲基安非他命交易之歷次證述：①於偵
    查中證稱：我於109年2月12日先匯款5,000元到被告指定的
    本案帳戶，之後隔天（109年2月13日）在雲林縣麥寮鄉橋頭
    村的61線快速道路交易甲基安非他命。（檢察官提示巫尚恩
    與被告間109年2月12日之LINE對話紀錄，問「你不是說要5,
    000」，這是何意？）5,000是指5,000元半錢的甲基安非他
    命。我不知道被告的毒品來源。我都是請被告幫我買的，意
    思是說，我在電話中跟被告說「我要買毒品」，我單純跟被
    告購買毒品，沒有看過被告的上游，匯5,000元給被告的那
    次交易，被告也沒有跟我說他自己也要拿5,000元毒品等語
    （偵卷第77、78、119、149、150頁）；②於審判中證稱：我
    認識被告，有跟他交易過毒品。（檢察官問：這是你跟被告
    在LINE的對話嗎？【提示巫尚恩與被告於2月12日之LINE對
    話紀錄「被告：看到回電給我一下。你：打不通，什麼事。
    被告：錢看能不能用匯的。你：可以。被告：000-00000000
    000000，等等你先匯給我，明天看是要我叫人上班順便帶進
    去還是等你下班見。你：都可以，多少。被告：你不是說要
    5,000?。你：好，已轉帳」】）是。（檢察官問：這個LINE
    對話紀錄是109 年2 月12日，這是你要跟被告做什麼？）這
    是林秉翰幫我買甲基安非他命。（檢察官問：你認知是要跟
    被告買毒品？還是要跟被告合資跟上游買毒品？）我知道我
    匯5,000元給他，要跟他買相當於半錢的甲基安非他命。被
    告沒有提到要跟我合購。我的認知就是跟被告買5,000元的
    甲基安非他命。轉帳5,000元後隔天約在臺61號道路交付毒
    品。我跟被告買的時候，沒有想過跟他湊錢可以買更多的毒
    品。（審判長問：跟被告購買的時候，是在意被告拿貨給你
    還是在意被告去跟哪個朋友拿？）我都不在意，就是5,000
    元換毒品。（法官提示警卷第16頁反面LINE照片，問：後來
    有講「現在要6，很貴…」，何意思？）就很簡單，現在價錢
    ，一樣半錢要6,000元。（法官問：有無覺得奇怪，為何漲
    價？）沒有想那麼多，要6就6，就多1,000元。（法官問：
    有考慮要討論嗎？）沒有，直接匯他，沒有討論。（法官問
    ：有無跟被告抱怨，為何變貴？）沒有。（法官問：沒有討
    論過東西買回來要如何拆分嗎？）沒有。我的部份就是拿錢
    換毒品，沒有其他狀況等語（本院卷第141頁至第152頁）。
    對照巫尚恩於偵查、審判中之證述前後一致，並無瑕疵，應
    係本於記憶所述，而非憑空捏造之詞，且其與被告並無怨隙
    ，應無冒偽證之處罰，誣指被告之理，是其所證上情應有可
    信。
  ⒊依巫尚恩與被告於109年2月12日之LINE對話紀錄「【於16時1
    4分被告與巫尚恩通話】。【於16時50分被告撥打電話巫尚
    恩但未接聽】。被告：看到回電給我一下。巫：打不通，什
    麼事。【於16時50分被告撥打電話巫尚恩但未接聽】。被告
    ：錢看能不能用匯的。巫：可以。被告：000-000000000000
    00，等等你先匯給我，明天看是要我叫人上班順便帶進去還
    是等你下班見。巫：都可以，多少。被告：你不是說要5,00
    0?。巫：好，已轉帳」可知：①從對話紀錄來看，被告與巫
    尚恩通話後，被告有再嘗試與巫尚恩通話未果，之後被告就
    要求巫尚恩「錢看能不能用匯的」，並約定將於「明天叫人
    帶進去或下班見」，之後巫尚恩稱「多少」，被告稱「你不
    是要5,000?」。被告在當天通話後，直接跟巫尚恩說「錢看
    能不能用匯的」，並約定將於「明天叫人帶進去或下班見」
    ，可見在「通話」的時候，兩人已經有談到買賣甲基安非他
    命的事宜，被告才能直接要求巫尚恩匯款並說明天東西要帶
    進去或見面。②在約定「明天交付」後，巫尚恩問「多少」
    ，被告稱「你不是要5,000?」顯然兩個人對於毒品價格沒有
    達到明確的合意，否則巫尚恩不會問「多少」。③如果說，
    被告與巫尚恩是合資購買毒品，最重要的，當然就是一起去
    跟毒品來源購買毒品的價格、數量及買回來之後毒品的分配
    。則當巫尚恩在LINE通訊軟體中就毒品價格問被告「多少」
    時，被告應該要回答他與巫尚恩合資多少錢，去跟誰買多少
    的數量，回來如何分配，這樣對巫尚恩而言也才知道，被告
    是幫巫尚恩買毒品回來一起用（幫助施用），沒有賺巫尚恩
    的錢，而不是被告買回來之後轉賣毒品給巫尚恩（販賣與營
    利）。然而，當巫尚恩問被告「多少」，被告完全未提到兩
    人合資多少錢？去跟誰買多少數量的毒品？之後如何分配？
    反而直接回答巫尚恩「你不是要5,000?」，也就是說巫尚恩
    要跟被告買甲基安非他命，並問多少錢時，被告是基於出賣
    人的地位，回答不是要買5,000元的甲基安非他命嗎?被告實
    非基於共同買受人的地位，與被告商量一起出多少錢去跟毒
    品來源買回來分配。顯見兩人並無合資購毒再分配毒品的情
    事，所以，巫尚恩才會證稱「我的認知就是跟被告買5,000
    元的甲基安非他命。我沒有跟被告討論過東西買回來要如何
    拆分。被告去跟哪個朋友拿我不在意」。再者，倘若被告真
    的有如其於審判中所述「109年2月12日有在車上跟巫尚恩討
    論合資一起去拿」（本院卷第152頁），巫尚恩又怎麼會在L
    INE中問被告「多少」，被告又怎麼沒有在LINE說明一下「
    在車上跟巫尚恩提到合資跟分配」的事。而且，巫尚恩在被
    告稱「你不是要5,000?」後，沒有懷疑，也沒有提到說怎麼
    合資或分配，直接就買賣價金答稱「好」，適足以佐證巫尚
    恩所證「我直接跟被告買甲基安非他命」乙情為真。
  ⒋巫尚恩與被告於109年2月17日之LINE對話紀錄略以：「【於1
    4時17分被告與巫尚恩有32秒的短暫通話】。被告稱：現在
    要6喔！很貴…。巫：好」等情。在巫尚恩與被告的連續LINE
    對話紀錄中，於109年2月12日之LINE通話紀錄中談論「5,00
    0元」是在講買賣甲基安非他命的事，之後於109年2月13日
    兩人有通話（極有可能是在談交付甲基安非他命的事），接
    下來幾天都沒連絡，再來就是於109年2月17日有上述的通話
    與對話紀錄。被告於109年2月17日對巫尚恩稱「『現在』要6
    喔！」，對照前後文義可知，被告應該是說「之前」的甲基
    安非他命要5,000元，但「現在」的甲基安非他命要6，此與
    巫尚恩於審判證稱「這句話指一樣的甲基安非他命半錢現在
    要6,000元」相符（本院卷第151頁）。如果說被告與巫尚恩
    於109年2月12日真的是合資購買5,000元的甲基安非他命，
    常情而言，當被告遇到毒品來源在短短不到幾天的時間（2
    月12日5,000元；2月17日就變6,000元）對「其與巫尚恩」
    漲價時，被告應該會跟巫尚恩說明、解釋毒品來源如何跟他
    漲價，並就漲價的幅度（兩人合資多少錢，可買多少毒品）
    及合資購買毒品後分配毒品的事進行討論，甚至，被告因為
    與巫尚恩是處於同樣被毒品來源漲價之地位，也會就「一起
    被漲價」乙事，在其等之對話中，有所抱怨或討論，才符合
    常理。畢竟沒幾天的時間，從5,000元變6,000元，1萬元變1
    萬2,000元的漲幅不低。且被告如果有跟巫尚恩解釋、討論
    合購毒品及分配事宜，巫尚恩也才會了解，被告是與巫尚恩
    合資購買毒品（幫助施用），而非買來後轉賣（販賣與營利
    ）。然而，從被告與巫尚恩的對話內容來看，被告就是單純
    地告知巫尚恩「現在要6喔！」，而巫尚恩也沒有其他的懷
    疑（問毒品來源為何漲價）或討論，直接接受稱「好」，顯
    然被告就是直接開價（要約）給巫尚恩，看巫尚恩要不要買
    ，而巫尚恩同意後，向被告購買甲基安非他命，兩人根本沒
    有合資的事情。此由巫尚恩證稱「（法官問：有無覺得奇怪
    ，為何漲價？）沒有想那麼多，要6就6，就多1,000元。（
    法官問：有考慮要討論嗎？）沒有，直接匯他，沒有討論。
    （法官問：有無跟被告抱怨，為何變貴？）沒有。（法官問
    ：沒有討論過東西買回來要如何拆分嗎？）沒有。我的部分
    就是拿錢拿毒品，沒有其他狀況」等語，也可得知上情。從
    被告與巫尚恩LINE的連續對話紀錄來看，被告於109年2月17
    日對巫尚恩漲價時，只是單純地對巫尚恩提高販賣甲基安非
    他命之價格，沒有跟巫尚恩解釋、討論或抱怨：①毒品來源
    這次為何漲價、②這次漲價後如何合資去買、③這次買後如何
    分配、④或抱怨漲價等事項，也可以推論，109年2月12日之
    甲基安非他命交易，是單純被告販賣甲基安非他命給巫尚恩
    ，而非被告與巫尚恩一起合資購買甲基安非他命，所以這次
    漲價，不需要跟巫尚恩解釋、討論或抱怨毒品來源漲價原由
    ，本次如何合資與分配等事宜。
  ⒌據此，本院認為，巫尚恩證稱「我是單純向被告購買甲基安非他命，沒有合資購買毒品」等語，核與其等之LINE對話紀錄相符，且與經驗法則無違，已達無合理可疑的確信。至於被告及辯護人主張本件是被告與巫尚恩合資購買甲基安非他命云云，屬被告事後卸責之詞，不足採信。
  ㈡按毒品危害防制條例所處罰之「販賣」毒品罪，所著重者為
    在主觀上有藉以牟利之惡性，及對毒品之擴散具有較有償或
    無償轉讓行為更嚴重之危害性，被告「營利」之意圖係從客
    觀之社會環境、情況及人證、物證等資料，依據證據法則綜
    合研判認定（最高法院95年度臺上字第301號判決意旨參照
    ）。另販賣毒品之所謂販賣行為，係行為人基於營利之目的
    ，而販入或賣出毒品而言，販賣毒品者，其主觀上須有營利
    之意圖，且客觀上有販賣之行為，即足構成，至於實際上是
    否已經獲利，則非所問，再者，販賣之利得，除被告就販賣
    之價量俱臻明確供述外，委難察得實情，然販賣之人從價差
    或量差中牟利之方式雖異，其意圖營利之販賣行為則無二致
    。衡諸甲基安非他命量微價高，且為政府查緝之違禁物，販
    賣第二級毒品罪均屬重罪，凡販賣毒品者，茍無利益可圖，
    應無甘冒被他人供出來源或遭檢警查緝法辦之危險而平價供
    應他人施用之理，因此其販入之價格必較出售之價格低廉，
    或以同一價格販賣而減少毒品之份量，而有從中賺取買賣價
    差或量差牟利之意圖及事實，應屬合理之認定。而甲基安非
    他命為政府查緝甚嚴之違禁物，販賣甲基安非他命為重罪，
    若無利可圖，被告當無甘冒重典，販賣甲基安非他命予巫尚
    恩之理。據此，被告確實利用販入毒品後再賣出，以獲取價
    差或量差之利益，而主觀上有販賣毒品以營利之意圖至明。
    被告辯稱：無營利意圖是推卸責任的話，本院不採。
  ㈢綜上所述，本案事證明確，被告犯行洵堪認定，應依法論科
    。
二、論罪科刑之理由：
  ㈠按行為後法律有變更者，適用行為時之法律。但行為後之法
    律有利於行為人者，適用最有利於行為人之法律，刑法第2
    條第1項定有明文。查被告行為（109年2月13日）後，毒品
    危害防制條例第4條第2項、第17條第2項規定已於109年1月1
    5日修正公布，於109年7月15日施行，修正前毒品危害防制
    條例第4 條第2 項原規定：「製造、運輸、販賣第二級毒品
    者，處無期徒刑或7 年以上有期徒刑，得併科新臺幣1000萬
    元以下罰金。」修正後規定：「製造、運輸、販賣第二級毒
    品者，處無期徒刑或10年以上有期徒刑，得併科新臺幣1500
    萬元以下罰金。」修正後提高最低法定刑刑度及罰金刑最高
    刑度，並非較有利於被告；毒品危害防制條例第17條第2項
    原規定：「犯第4條至第8條之罪於偵查及審判中均自白者，
    減輕其刑。」修正為：「犯第4 條至第8 條之罪於偵查及歷
    次審判中均自白者，減輕其刑。」修正後偵審自白減刑之要
    件較修正前嚴格，屬於法律變更之情形，且修正後規定亦未
    較有利於被告（最高法院109 年度台上字第3488號判決意旨
    參照），是綜合全部罪刑之結果比較後，本案自應適用修正
    前毒品危害防制條例第4 條第2 項之規定處斷，且應一體適
    用修正前毒品危害防制條例第17條第2 項之規定。
  ㈡核被告所為，係犯修正前毒品危害防制條例第4條第2項之販
    賣第二級毒品罪。其為販賣甲基安非他命而持有之低度行為
    ，為販賣甲基安非他命之高度行為所吸收，不另論罪。
  ㈢被告構成累犯之事實及應加重其刑之事項，均應由檢察官主
    張並具體指出證明之方法後，經法院踐行調查、辯論程序，
    方得作為論以累犯及是否加重其刑之裁判基礎。又所謂檢察
    官應就被告構成累犯事實「具體指出證明方法」，係指檢察
    官應於法院調查證據時，提出足以證明被告構成累犯事實之
    前案徒刑執行完畢資料，例如前案確定判決、執行指揮書、
    執行函文、執行完畢（含入監執行或易科罰金或易服社會勞
    動執行完畢、數罪係接續執行或合併執行、有無被撤銷假釋
    情形）文件等相關執行資料，始足當之。至一般附隨在卷宗
    內之被告前案紀錄表，係司法機關相關人員依憑原始資料所
    輸入之前案紀錄，僅提供法官便於瞭解本案與他案是否構成
    同一性或單一性之關聯、被告有無在監在押情狀等情事之用
    ，並非被告前案徒刑執行完畢之原始資料或其影本，是檢察
    官單純空泛提出被告前案紀錄表，尚難認已具體指出證明方
    法而謂盡其實質舉證責任(最高法院刑事大法庭110年度台上
    大字第5660號裁定意旨參照)。查本件起訴書固記載被告構
    成累犯前科，但起訴檢察官就被告構成累犯之事實及應加重
    其刑事項，未具體指出證明之方法。經本院詢問公訴檢察官
    是否主張被告構成累犯及被告是否依累犯加重，公訴檢察官
    表示「不主張被告構成累犯」（本院卷第162頁），檢察官
    既未主張被告構成累犯，亦未提出證明方法，依前大法庭裁
    定意旨，本案被告不論以累犯，但列為刑法第57條第5款所
    定「犯罪行為人之品行」之審酌事項(詳後述)。又辯護人主
    張依（修正前）毒品危害防制條例第17條第2項規定：「犯
    第4條至第8條之罪於偵查及審判中均自白者，減輕其刑。」
    對被告減刑，惟被告對於上開販賣甲基安非他命犯行於偵查
    及審判中均表示是「合資購買甲基安非他命」（幫助施用，
    偵卷第91-97頁），並未自白「販賣甲基安非他命」（販賣
    ），自無從適用修正前毒品危害防制條例第17條第2項規定
    減輕其刑，是辯護人之主張，應不足採。
  ㈣爰以行為人之責任為基礎，審酌被告有竊盜等刑事前科，有
    臺灣高等法院被告前案紀錄表在卷可參，素行未臻良好。本
    件被告所為販賣第二級毒品罪，有擴散毒品在社會上流通之
    危險，並令施用者沉迷淪陷，無法自拔，進而戕害施用者之
    個人身心健康，甚至可能令施用毒品者因缺錢購毒而引發各
    式犯罪，所為實屬不該，且被告販賣毒品之數量、金額並非
    甚低，犯罪情節難認輕微。再者，被告犯後未見任何悔意，
    以刑罰矯正其人格的需求高，不宜從輕量刑。並考量被告於
    本院審理時自陳未婚，有子女，從事螺絲拆裝工作，高中肄
    業之教育程度等一切情狀（本院卷第162、163頁），量處如
    主文所示之刑。
三、沒收部分：  
　㈠毒品危害防制條例關於毒品違禁物及供販賣毒品所用之物等
    符合毒品危害防制條例第18條第1 項前段「查獲之第一級、
    第二級毒品及專供製造或施用第一級、第二級毒品之器具，
    不問屬於犯罪行為人與否，均沒收銷燬之」、第19條第1項
    「犯第4條至第9條、第12條、第13條或第14條第1項、第2項
    之罪者，其供犯罪所用之物，不問屬於犯罪行為人與否，均
    沒收之。 」之要件者，為刑法之特別規定，應優先適用各
    該條之規定，沒收銷燬或沒收之，且供販賣毒品所用之物，
    沒收不以屬於犯罪行為人所有者為限，至於毒品危害防制條
    例未有特別規定之部分，諸如：犯罪所得之沒收、未扣案之
    供販賣毒品所用之物，其追徵價額、犯罪預備之物等，則應
    回歸刑法總則之規定。查：
  ⒈被告販賣甲基安非他命之犯罪所得為5,000 元（匯入被告指
    定帳戶，該犯罪所得屬被告實質取得），並未扣案，應依刑
    法第38條之1 第1 項、第3 項規定，宣告沒收之，且於全部
    或一部不能沒收或不宜執行沒收時，追徵其價額。
　⒉未扣案之本案行動電話（含搭配使用之門號0000-000000號晶
    片卡1張，參本院卷第53頁，檢察官已發還被告），係被告
    販賣甲基安非他命所使用之工具，業據其供陳明確（本院卷
    第72-74頁），並未扣案，應適用毒品危害防制條例第19條
    第1 項、刑法第38條第4項規定，宣告沒收之，且於全部或
    一部不能沒收或不宜執行沒收時，追徵其價額。
　⒊另案扣押之甲基安非他命1包、咖啡包、施用甲基安非他命器
    具等物（警卷第46頁），係被告施用毒品所用或預備使用之
    物，業據其供陳明確（警卷第38-40頁），且已扣於被告施
    用毒品案件中，於本案販賣毒品犯行無關，請檢察官依法另
    案處理（參電話紀錄，施用毒品之不起訴處分書，本院卷第
    47-51頁），毋庸於本案諭知沒收。
據上論斷，應依刑事訴訟法第299 條第1項前段，判決如主文（
依刑事裁判精簡原則僅記載程序法）。
本案經檢察官王宥棠偵查起訴；檢察官魏偕峯到庭執行職務。
中　　華　　民　　國　　111 　年　　7 　　月　　13　　日
                  刑事第六庭   審判長法  官  王子榮
　　　　　　　　　　　　　　　　　　 法  官  潘韋丞
　　　　　　　　　　　　　　　　　　 法  官  簡廷恩
以上正本證明與原本無異。
如不服本判決應於收受判決後20日內向本院提出上訴書狀，並應
敘述具體理由；其未敘述上訴理由者，應於上訴期間屆滿後20日
內向本院補提理由書（均須按他造當事人之人數附繕本）。「切
勿逕送上級法院」。
                                     書記官   許馨月
中　　華　　民　　國　　111 　年　　7 　　月　　15　　日
附錄本案論罪科刑之法條：
毒品危害防制條例第4 條第2 項（修正前）：
製造、運輸、販賣第二級毒品者，處無期徒刑或七年以上有期徒
刑，得併科新臺幣一千萬元以下罰金。